【裁判字號】    90,訴,1282
【裁判日期】    900628
【裁判案由】    偽造文書
【裁判全文】
臺灣臺中地方法院刑事判決                          九十年度訴字第一二八二號
    公  訴  人  台灣台中地方法院檢察署檢察官
    被      告  丁○○
右列被告因偽造文書案件，經檢察官提起公訴（八十九年度偵字第一四三七五號），
本院判決如左：
    主  文
丁○○行使偽造私文書，足以生損害於他人，處有期徒刑伍月，如易科罰金，以參佰
元折算壹日。
偽造之「群台工業有限公司」、「乙○○」、「逢吉企業有限公司」、「丙○○」、
「利祥有限公司」「謝麗真」印章各壹個及民國八十七年十二月十五日群台工業有限
公司產銷計劃書、民國八十八年一月一日群台工業有限公司委託書、進口工業用石油
溶劑及潤滑基礎油產銷、用途、製程明細表上偽造之「群台工業有限公司」、「乙○○」之印文各參枚均沒收。
    事  實
一、丁○○係址設台中縣梧棲鎮○○里○○街一三五巷一一六號瑞晶報關股份有限公
    司（下稱瑞晶公司）負責人，受聯鏵貿易有限公司（下稱聯鏵公司）負責人黃文
    淵委託，辦理該公司於民國八十七年十二月十五日，自新加坡進口基礎溶劑油二
    二八四‧七０一公噸之查驗報關手續，因該批進口之基礎溶劑油經台中關稅局取
    樣送驗結果落入航空燃油之部分規範，而未予放行，並要求檢附產銷計劃、用途
    、製程明細、銷售工廠清單等證明文件，轉請經濟部工業局審查認定。丁○○即
    先取得群台工業有限公司負責人乙○○及利祥有限公司實際負責人甲○○（係登
    記負責人謝麗真之夫）同意，由該二公司出具產銷計劃書、委託書、進口工業用
    石油溶劑及潤滑基礎油產銷、用途、製程明細表，惟乙○○誤在群台工業有限公
    司出具之委託書、進口工業用石油溶劑及潤滑基礎油產銷、用途、製程明細表上
    蓋用由其保管使用之「逢吉企業有限公司」及負責人「丙○○」之印章。詎丁○○未經群台工業有限公司、逢吉企業有限公司、利祥有限公司及其負責人乙○○
    、丙○○、謝麗真之同意，竟於八十八年二月間某日，在台中縣梧棲鎮，委由不
    詳之刻印店，偽刻群台工業有限公司、逢吉企業有限公司、利祥有限公司及其負
    責人乙○○、丙○○、謝麗真之印章各一個備用，足以生損害於群台工業有限公
    司、逢吉企業有限公司、利祥有限公司及乙○○、丙○○、謝麗真。復因發現群
    台工業有限公司出具之上開文件誤蓋印章，又於同月間某日，未經群台工業有限
    公司及其負責人乙○○同意，在瑞晶公司偽造群台工業有限公司名義製作之產銷
    計劃書、委託書、進口工業用石油溶劑及潤滑基礎油產銷、用途、製程明細表各
    一份，蓋用偽刻之群台工業有限公司及乙○○印章後，提出經濟部工業局審查，
    足以生損害於群台工業有限公司及乙○○。嗣於八十八年五月十三日，為法務部
    調查局航業海員調查處持檢察官簽發之搜索票，至台中縣梧棲鎮○○路○段二七
    ０號丁○○住處執行搜索，扣得偽造之「群台工業有限公司」、「乙○○」、「
    逢吉企業有限公司」、「丙○○」、「利祥有限公司」「謝麗真」印章各一個。
二、案經法務部調查局航業海員調查處移送台灣台中地方法院檢察署檢察官偵查起訴
    。
    理  由
一、訊據被告丁○○坦承為台中縣梧棲鎮○○里○○街一三五巷一一六號瑞晶公司負
    責人，受聯鏵貿易有限公司負責人黃文淵委託，辦理該公司自新加坡進口基礎溶
    劑油二二八四‧七０一公噸之查驗報關手續，因台中關稅局取樣送驗結果落入航
    空燃油之部分規範，未予放行，及其嗣後未經群台工業有限公司、逢吉企業有限
    公司、利祥有限公司及其負責人乙○○、丙○○、謝麗真之同意，偽刻群台工業
    有限公司、逢吉企業有限公司、利祥有限公司及其負責人乙○○、丙○○、謝麗
    真之印章各一個備用，並未經群台公司及其負責人乙○○同意，在該公司名義製
    作之之產銷計劃書、委託書、進口工業用石油溶劑及潤滑基礎油產銷、用途、製
    程明細表各一份，蓋用偽刻之群台工業有限公司及乙○○印章等情，核與證人乙○○、丙○○、甲○○指述之情節相符，復有偽造之「群台工業有限公司」、「
    乙○○」、「逢吉企業有限公司」、「丙○○」、「利祥有限公司」「謝麗真」
    印章各一個扣案及群台工業有限公司名義製作之產銷計劃書、委託書、進口工業
    用石油溶劑及潤滑基礎油產銷、用途、製程明細表影本附卷可稽，事證明確，被
    告犯行已堪認定。
二、核被告所為，係犯刑法第二百十六條、第二百十條之行使偽造私文書罪。其偽造
    印章及印文係偽造私文書之階段行為，又偽造私文書之低度行為，已為行使之高
    度行為所吸收，均不另論罪。爰審酌被告犯罪動機、目的、手段、所生危害及犯
    罪後態度等一切情狀，處以如主文所示之刑，並諭知易科罰金之折算標準。又被
    告行為後，刑法第四十一條業經立法院通過修正為犯最重本刑為五年以下有期徒
    刑以下之刑之罪，而受六個月以下有期徒刑或拘役之宣告，因身體、教育、職業
    、家庭之關係或其他正當事由，執行顯有困難者，得以一元以上三元以下折算一
    日，易科罰金。但確因不執行所宣告之刑，難收矯正之效，或難以維持法秩序者
    ，不在此限（另增訂第二項，併合處罰之數罪，均有前項情形，其應執行之刑逾
    六月者，亦同），並經總統於九十年一月十日公布，同年月十二日生效，本件自
    應適用修正公布生效之新法諭知易科罰金之折算標準。偽造之「群台工業有限公
    司」、「乙○○」、「逢吉企業有限公司」、「丙○○」、「利祥有限公司」「
    謝麗真」印章各一個及八十七年十二月十五日群台工業有限公司產銷計劃書、八
    十八年一月一日群台工業有限公司委託書、進口工業用石油溶劑及潤滑基礎油產
    銷、用途、製程明細表上偽造之「群台工業有限公司」、「乙○○」之印文各三
    枚，均應依刑法第二百十九條諭知沒收。
三、公訴意旨略以：被告另未經利祥有限公司負責人謝麗真同意，在瑞晶公司內倒填
    日期偽造利祥有限公司委託聯鏵公司進口前述油品之委託書及進口油品之產銷、
    用途、製程明細表等不實文書，送請經濟部工業局審查，足以生損害於謝麗真，
    因認被告此部分行為亦涉有刑法第二百十六條、第二百十條之行使偽造私文書罪
    嫌。訊據被告堅詞否認此部分犯行，辯稱伊向工業局提出之委託書、明細表、產
    銷計劃係經甲○○同意等語，核與利祥有限公司實際負責人甲○○（登記名義人
    謝麗真之夫）於偵查中所供被告向伊說去海關辦油品進口後，要給伊加工，伊同
    意才交公司大小章讓被告蓋用及在本院審理時證稱產銷計劃書、委託書、明細表
    係利祥有限公司出具，因被告說要辦報關手續，將油品交其公司加工等語相符，
    顯見被告並未偽造利祥有限公司名義製作之產銷計劃書、委託書、進口工業用石
    油溶劑及潤滑基礎油產銷、用途、製程明細表，此部分自不能令被告負偽造或行
    使偽造私文書罪責，而公訴人認被告此部分行為，與其前開有罪部分，有裁判上
    一罪關係，故不另為無罪之諭知。
據上論斷，應依刑事訴訟法第二百九十九條第一項前段、刑法第二條第一項前段、第
二百十六條、第二百十條、修正後第四十一條第一項前段、第二百十九條、罰金罰鍰
提高標準條例第二條，判決如主文。
中      華      民      國      九十      年      六    月    二十八    日
                                        法  官  鍾  堯  航
右正本證明與原本無異。
如不服本判決，應於送達後十日內向本院提出上訴狀（須附繕本），上訴於台灣高等
法院台中分院。
                                        書記官
中      華      民      國      九十      年      六    月    二十八    日
附錄論罪科刑法條
刑法第二百十六條：
行使第二百十條至第二百十五條之文書者，依偽造、變造文書或登載不實事項或使登
載不實事項之規定處斷。
刑法第二百十條：
偽造、變造私文書，足以生損害於他人者，處五年以下有期徒刑。


司法院資訊處製作；財團法人民間司法改革基金會備份。
